最　高　行　政　法　院　判　決
　　　　　　　　　　　　　　　　　　 96年度判字第00131號
上　訴　人　永林貿易有限公司
代　表　人　甲○○
被 上訴 人　財政部基隆關稅局
代　表　人　陳天生
上列當事人間因虛報進口貨物事件，上訴人對於中華民國94年6
月22日臺北高等行政法院93年度訴字第2409號判決，提起上訴。
本院判決如下：
　　主  文
上訴駁回。
上訴審訴訟費用由上訴人負擔。
　　理  由
一、本件上訴人因於民國（以下同）91年12月10日委由松信報關
    股份有限公司向被上訴人所屬五堵分局申報進口馬來西亞產
    製含藥飼料添加物LINCOMIX-110（寧可肥-110）乙批（報單
    號碼：第AW /91/6758/0152號），經被上訴人查驗結果，實
    到貨物為PENICILLIN G POTASSIUM SALT 625公斤及THIAMPH
    ENICOL 800公斤等二項原料藥，原產地均為中國大陸，核與
    原申報貨名、產地不符，且上訴人進口報關時未檢附由中央
    衛生主管機關依行為時藥事法第39條規定核發之輸入許可證
    ，係屬未經核准擅自輸入之藥品，而屬處分時藥事法第22條
    第2款之禁藥，故為處分時關稅法第61條第6款所稱「依其他
    法律規定之違禁品」，依據財政部91年9月19日台財關字第0
    910050530號函釋，應屬海關緝私條例所稱之管制物品，遂
    核認上訴人涉有虛報進口貨物名稱、產地，逃避管制之違法
    行為，爰依據海關緝私條例第37條第3項轉據同條例第36條
    第1、3項規定，裁處上訴人貨價1倍之罰鍰計130萬9,422元
    ，併沒入其貨物。上訴人不服，循序提起行政訴訟，遭原審
    判決駁回，遂提起本件上訴。
二、上訴人在原審主張略以：上訴人信賴被上訴人所屬五堵分局
    92年1月2日之來函，辦理檢送實到貨物用途說明及簽審輸入
    同意文件之相關作業，上訴人既已取得前述各項核准輸入文
    件，並重新申報，先前被上訴人所指實到貨物與申報不符之
    情，應不復存在，且有信賴保護原則之適用。另上訴人於91
    年12月10日報關時經被上訴人查驗，發現報運貨物與實到貨
    物不符，上訴人經香港出口商萬毅貿易公司（下稱萬毅公司
    ）通知後而知悉上述誤裝事件，本批貨物係屬報運之進口貨
    物，而非私運貨物進口。又報運貨物進口若有「虛報」貨物
    之名稱、產地，仍應以行為人有故意或過失為其責任條件，
    本批貨物為出口商即萬毅公司作業疏失誤裝所致，上訴人業
    提出萬毅公司函件影本，足資證明，則依司法院釋字第275
    號解釋，自不應受本件之處罰。另本批實到貨物兩種藥品皆
    早經開放進口，均有公告開放大陸物品進口項目表可稽，且
    本件兩種貨物均為免稅貨品，上訴人亦無偷漏關稅之虞，本
    批大陸貨物尚非受有不得輸入之管制，本批貨物確係因香港
    出口商誤裝所致云云。為此，訴請撤銷訴願決定及原處分等
    語。
三、被上訴人則以：被上訴人查獲實到貨物與原申報貨物不符後
    ，除函告上訴人查驗結果，並考量上訴人倘持有中央衛生主
    管機關於被上訴人查獲本案貨名及原產地不符之情事前，已
    核發有與實到貨物相同貨名及產地之相關藥品輸入許可證，
    即可憑以辦理通關，純係被上訴人善盡告知之義務，並非通
    知補辦同意之文件，更非協助解決上訴人所稱之誤裝事件，
    無信賴保護之適用。又上訴人雖事後檢具行政院衛生署（下
    稱衛生署）92年1月27日衛署藥字第0920314781號自用原料
    輸入申請書核備函（THI- AMPHENICOL 800KG）及92年2月19
    日衛署藥處字第0920300742號同意進口書函（PENICILLING
    POTASSIUM CRUDE 625KG），惟均係在91年12月11日為被上
    訴人查獲虛報貨名之後，依據財政部89年10月26日台財關第
    0890550460號函釋，本案應依行為時之有關法令審究論處，
    不因事後取得專案輸入許可文件而免予論處。又上訴人既係
    從事含藥飼料添加物之進口貿易，自應深知所進口之貨物品
    名、產地，且比普通一般人更清楚相關之法令規定，並應特
    別審慎注意，藉以防止進口未經核准而擅自輸入禁藥之情事
    發生，上訴人應注意、能注意而不注意，自難謂無過失，揆
    諸司法院釋字第275號解釋意旨，仍應受罰。再本件實到貨
    物係屬人用原料藥，廠商於進口時仍應檢附主管機關核准輸
    入之同意文件，否則，仍屬處分時關稅法第61條第6款之違
    禁品。是上訴人虛報貨名及產地在先，被上訴人查獲不符時
    ，又未持有業經中央衛生主管機關核准與實到貨物相同貨名
    及產地之藥品輸入許可證，上訴人虛報貨物名稱及產地，擅
    自輸入未經主管機關核准同意輸入之藥品，涉及進口屬違禁
    品之禁藥，逃避管制之違法行為，已臻明確等語，資為抗辯
    。
四、原審斟酌全辯論意旨及調查證據之結果，以：（一）系爭上
    訴人申報進口貨物顯與原申報為含藥飼料添加物LINCOMIX-1
    10（寧可肥-110）不符，上訴人又遲至92年5月13日於被上
    訴人查獲不符歷經5個月之後，始聲明係國外發貨人誤裝，
    辯稱非其過失，自屬推諉卸責之詞；況本案係經被上訴人查
    獲不符在先，縱使上訴人事後再提起報備，因已違反進出口
    貨物查驗準則第15條第2項規定，核屬報備無效。（二）本
    案上訴人聲稱誤裝進口之貨物，其完稅價格甚高，出口商在
    正常控管作業程序中，極易辨別，如發生錯誤，應立即糾正
    ，且上訴人聲稱系爭貨物於被上訴人發現不符前已接獲國外
    廠商函告誤裝，然上訴人竟未立即向被上訴人申請報備，準
    此，上訴人應注意、能注意而未注意，即難謂無過失，自應
    受罰。另本案貨物進口時，包裝桶上已明確載有原申報貨名
    LINCOMIX-110及LOT NUMBER:209032之字樣，核與進口報單
    、發票、裝箱單所載相符，惟經取樣化驗結果，與實際來貨
    不符，足證所稱「誤裝」，並非事實。況且來貨外包裝桶上
    載有批號（LOT NUMBER:209032），既與進口報單所附報關
    文件所載相符，亦足證並非「誤裝」。（三）另被上訴人是
    考量上訴人倘持有中央衛生主管機關於被上訴人查獲本案貨
    名及原產地不符之情事前，已核發與實到貨物相同「貨名」
    、「產地」及「製造商」之相關藥品輸入許可證，即可憑以
    辦理通關，並非通知上訴人向衛生署「補辦」各項輸入許可
    及同意文件，即可將貨物合法進口而予免罰。故本件並無使
    上訴人產生信賴受損之事實，亦無信賴保護之必要。（四）
    上訴人嗣雖檢具衛生署自用原料輸入申請書核備函及同意進
    口書函，惟上開函件均係在91年12月11日被上訴人查獲上訴
    人虛報貨名之後始申請取得，依據財政部89年10月26日台財
    關第0890550460號函釋示，並不因事後准許進口而免罰。（
    五）本件系爭貨物係屬人用原料藥，其規範應較動物用藥品
    嚴謹，具有攸關人命之特性，並非主管機關基於貿易政策或
    國內產業健全發展之考量，廠商於進口前需申請核准之貨物
    ，故其未經核准擅自輸入，顯係處分時藥事法第22條第2款
    之禁藥，屬處分時關稅法第61條第6款之違禁品。是上訴人
    虛報貨物名稱及產地，擅自輸入未經主管機關核准同意輸入
    之藥品，涉及進口屬違禁品之禁藥，致有逃避管制之違法行
    為，已至臻明確。從而，原處分於法並無違誤，訴願決定予
    以維持，亦無不合，而為駁回上訴人在原審之訴之判決。
五、上訴人上訴意旨復以：本件實到貨物實係萬毅公司作業疏失
    所誤載；又上訴人信賴被上訴人五堵分局之來函，依該函所
    示積極向衛生署辦理相關文件，並於嗣後亦取得自用原料輸
    入申請書及行政院衛生署藥政處同意書，顯見上訴人實到貨
    品非93年5月5日修正前關稅法第61條第6款之違禁品或違禁
    物，亦非修正後第15條第3項「依法律規定不得進口或禁止
    輸入之物品」，是上訴人無海關緝私條例第37條第3項所稱
    逃避管制之情形，且原處分據以處罰上訴人之法律業經修正
    ，依從新從輕原則，自應將原處分撤銷另為較有利於上訴人
    之處分。並財政部93年12月6日台財關字第09300577360號令
    ，亦應自海關緝私條例第37條第3項規定於72年12月8日修正
    時起有其適用。惟原判決就上開情事未予詳酌，即駁回上訴
    人之訴，顯有判決適用法則不當之違誤。為此，訴請廢棄原
    判決，發回臺北高等行政法院等語。
六、本院查：
（一）按報運貨物進口而有虛報所運貨物之名稱、數量或其他違
      法行為，並涉及逃避管制者，處貨價1倍至3倍之罰鍰，並
      沒入其貨物，此觀海關緝私條例第37條第1項第1、4款、
      第3項及同條例第36條第1、3項規定自明。又「下列違禁
      品，除法令另有規定外，不得進口：．．．六、依其他法
      律規定之違禁品。」「「本法所稱禁藥，係指藥品有左列
      各款情形之一者：．．．二、未經核准擅自輸入之藥品。
      但旅客或隨交通工具服務人員攜帶自用藥品進口者，不在
      此限。」復為本件行為時及處分時關稅法第61條第6款及
      藥事法第22條第2款所明定。可知，除上述藥事法第22條
      第2款但書規定之情形外，未經核准擅自輸入之藥品為該
      法所稱之禁藥，故其自屬上述關稅法第61條第6款所稱「
      其他法律規定之違禁品」，是有此等情事，自構成上述海
      關緝私條例第37條第3項所稱之「涉及逃避管制」。又當
      事人向行政法院提起撤銷訴訟，乃在主張行政機關之行政
      處分違法，並損害其權利或法律上利益，請求行政法院予
      以撤銷，故行政處分發布後之事實及法律狀態，即非原處
      分機關作成時所得加以斟酌，故就此類訴訟，除法律有特
      別規定等特殊情事外，行政法院原則上應以處分發布時之
      事實及法律狀態作為審查原處分是否適法之準據。而行政
      機關所為之行政罰，依其處分之性質，亦應認除法律有特
      別規定外，原則上應以行政機關為裁處時之法律作為審查
      原處分是否適法之依據，並不因嗣後之法律修正而受影響
      ；並95年2月5日施行之行政罰法第5條規定，針對行政罰
      法律適用之規範，亦不及於裁處後之法律。
（二）經查：本件上訴人確有申報進口貨物之名稱、產地與實際
      來貨不符情事，並其亦非誤裝，而上訴人對之亦有過失；
      且上訴人提出之核准輸入資料又是系爭來貨已輸入後所申
      請之文件，不得作為系爭藥品之核准輸入文件等情，已經
      原審判決依調查證據之辯論結果，詳述其得心證之理由，
      且原審判決亦已就上訴人執被上訴人所屬五堵分局函文，
      所為信賴保護原則之主張，以該函文因非通知上訴人向衛
      生署「補辦」各項輸入許可及同意文件，即可將貨物合法
      進口而予免罰，故無使上訴人產生信賴情事等語，予以指
      駁甚明，核其事實認定，均與論理法則及經驗法則無違；
      上訴意旨再就原審已詳為論述之事項，復執陳詞為指摘，
      自無可採。又上述本件行為時及處分時之關稅法第61條雖
      於93年5月5日修正時改列為第15條，並修正為：「下列物
      品，不得進口：一、偽造或變造之貨幣、有價證券及印製
      偽幣印模。二、侵害專利權、商標權及著作權之物品。三
      、法律規定不得進口或禁止輸入之物品。」而財政部亦因
      之發布93年12月6日台財關字第09300577360號令，釋示：
      「一、海關緝私條例第3條、第37條、第38條、第39條及
      第53條所稱『管制』之涵義相同，係指進口或出口下列依
      規定不得進口或出口或管制輸出入之物品：(一)關稅法第
      15條規定不得進口或禁止輸入之物品。(二)行政院依懲治
      走私條例第2條規定公告之「管制物品項目及其數額」。(
      三)台灣地區與大陸地區貿易許可辦法規定不得輸入之大
      陸物品。(四)經濟部依有關貿易法規管制輸入或輸出之物
      品。二、．．．三、本部91年9月19日台財關字第0910050
      530號令自本令發布日起廢止。」等語；而上述關稅法之
      修正，於本件乃關係上訴人之行為是否構成涉及逃避管制
      之認定，惟93年5月5日修正公布之關稅法第103條明文規
      定係自公布日施行，故依上開所述，本件之裁罰處分是否
      適法，自無於本件處分後始修正之關稅法規定之適用。至
      財政部93年12月6日台財關字第09300577360號令，亦因是
      配合上述關稅法之修正而發布，故其關於「管制」意涵之
      釋示，就已處分之事件，自無適用之餘地；況該令第3點
      明白表示財政部91年9月19日台財關字第0910050530號令
      自該令發布日起廢止；故而，本件原處分援引處分時仍屬
      有效之財政部91年9月19日台財關字第0910050530號令，
      認進口當時關稅法第61條規定不得進口之違禁品，係構成
      海關緝私條例第37條規定之「管制」，亦與此令之規範無
      違。是原審判決援引本件處分時之上述法律規定，認原處
      分並無違誤，依上開所述，即無不合。上訴意旨以其一己
      之歧異見解，指摘原判決有適用法規不當之違法云云，自
      無可採。
（三）綜上所述，原審判決將訴願決定及原處分均予維持，而駁
      回上訴人在原審之訴，核與應適用之法規及判例、解釋，
      尚無牴觸。上訴論旨，指摘原判決違法，求為廢棄，為無
      理由，應予駁回。
據上論結，本件上訴為無理由，依行政訴訟法第255條第1項、第
98條第3項前段，判決如主文。
中　　華　　民　　國　　96　　年　　1　　 月　　25　　日
                  第二庭審判長法  官　高　啟　燦
                              法  官  黃　璽　君
                              法  官　廖　宏　明
                              法  官　楊　惠　欽
                              法  官　林　樹　埔
以  上  正  本  證  明  與  原  本  無  異
中　　華　　民　　國　　96　　年　　1　　 月　　25　　日
　　　　　　　　　　　　　　　書記官　張　雅　琴
